臺灣台中地方法院民事判決　九十三年度親字第四五號
　　原　　　告　甲○○
　　被　　　告　林淑惠
　　兼
　　法定代理人　乙○○
右當事人間否認子女事件，本院於民國九十三年十一月二十五日言詞辯論終結，判決
如左：
    主      文
確認被告林淑惠（女、民國九十二年十月四日生）非原告之婚生子女。
訴訟費用由被告負擔。
    事      實
甲、原告方面：
一、聲明：求為判決如主文所示。
二、陳述：原告與被告乙○○於民國八十五年十二月三十日結婚，因個性不合，常相
    爭吵，被告乙○○於九十二年一、二月間即無故離家出走，兩造即分居迄今，迨
    至九十二年五月二十五日在台南縣永康市○○路附近與被告乙○○見面，原告始
    發現被告乙○○懷有身孕即被告林淑惠之女嬰，因原告與被告乙○○於鈞院九十
    三年度婚字第九五八號判決離婚確定前，仍有婚姻關係，致被告乙○○之子林淑
    惠受法律推定為原告之婚生子，惟原告與被告乙○○分居後，被告乙○○始生下
    被告林淑惠，但被告林淑惠實非被告乙○○自原告受胎所生，爰依民法第一千零
    六十三條之規定提起本件訴訟。
三、證據：提出戶籍謄本正本一份、台中縣龍井鄉戶政事務所函文影本一張、聲請簡
    易判決處刑書及簡易判決書影本各一份、林淑惠出生資料一份等件為證。
乙、被告方面：
    被告則未於言詞辯論期日到場，亦未提出任何書狀作何聲明或陳述。
丙、本院依職權向台中縣龍井鄉戶政事務所調取林淑惠之子出生證明書，並本院依職
    權調閱九十三年度婚字第九五八號離婚等事件、九十三年沙簡字第六五號通相姦
    事件、九十二年度偵緝字第一三八七號妨害婚姻事件、九十二年度家護字第一八
    三號通常保護令事件卷宗。
      理      由
一、本件被告受合法之通知，無正當理由，均未於言詞辯論期日到場，經核無民事訴
    訟法第三百八十六條所列各款之情形，爰依原告之聲請，均准由其一造辯論而為
    判決。
二、本件原告主張其與被告乙○○本係夫妻（本院於九十三年十二月九月以九十三年
    度婚字第九五八號判決離婚），被告乙○○於九十二年間，與訴外人王志鋐發生
    多次性關係，並於九十二年十月四日產下一女即被告林淑惠，致林淑惠受法律推
    定為原告之婚生子女等情，業據原告提出戶籍謄本正本一份、台中縣龍井鄉戶政
    事務所函文影本一張、聲請簡易判決處刑書及簡易判決書影本各一份、林淑惠出
    生資料一份等件為證。經查：
  (1)被告經合法通知，既不於言詞辯論期日到場爭執，復不提出書狀答辯以供本院斟
    酌，且無法配合作血緣之鑑定，致子女之身分不明。然否認子女訴訟，係確定該
    子女之真實身分，重在實質身分之調查，故關於認諾及訴訟上自認或不爭執事實
    效力之規定，並不適用之（民事訴訟法第五百九十四條參照），故鑑定當事人間
    之血緣關係，並非推翻子女婚生推定之惟一方法，如有其它事證可資佐證，並非
    靠鑑定血緣關係不可，合先敘明。
  (2)本件被告乙○○及其子林淑惠雖未到庭，無法命彼等協同至醫院進行ＤＮＡ基因
    圖譜定序親子鑑定，然徵之原告及被告乙○○所生子女林穎芳到庭證述：「我現
    在小學二年級，現在跟爸爸住在一起，我小學之後就沒有見過母親，幼稚園也沒
    有見過，媽媽也沒有打電話給我，我唸小學之後也沒有來探視我」等語（詳見本
    院九十三年度婚字第九五八號離婚等事件九十三年九月十四言詞辯論筆錄參照）
    徵之，家庭生活有其私密之特性，常為外人無法以感官察知之情況下為之，僅有
    營共同生活之家屬，因關係密切、契合，較外人能以其感官察知。而觀之證人林
    穎芳為原告與被告乙○○之子女，誼屬至親，又曾與渠等共同生活，苟非有此事
    實，衡情應不致於杜撰誣陷前揭事實，亦無維護對造之必要，是證人之證詞應堪
    可採。是原告與被告乙○○應於九十一年十二間即已未行房，進而分居，及至九
    十二年五月二十五日原告與被告乙○○在台南縣永康市○○路附近見面，始發現
    被告乙○○懷有身孕等情，亦有本院九十三年度沙簡字第六五號判決在卷可按。
    是被告乙○○於九十二年一、二月間既已離家出走，並未有返家與原告同居之事
    實，顯見被告乙○○之子林淑惠是否自原告受胎，已值存疑？
  (3)再觀之本院依職權向台中縣龍井鄉戶政事務所調取被告乙○○之子林淑惠出生登
    記申請書，查被告乙○○之子林淑惠係於九十二年十月四日下午六時二十分許，
    在台南縣永康市林錦義婦產科診所出生，而當時原告居住在台中縣，被告林淑惠
    出生地點亦非原告住所區域範圍內之醫院，此有上龍井鄉戶政事務所被告乙○○
    之子出生證明書影本一紙附卷可按。又徵之本院依職權調閱九十三年沙簡字第六
    五號通相姦（九十二年度偵緝字第一三八七號）案件全卷卷宗，其中被告乙○○
    於妨害婚姻事件中，於法院審訊時陳稱略以：伊自九十一年十二月起即未再與原
    告甲○○行房，於九十一年十二月左右與訴外人王志鋐發生性行為，並九十二年
    一月左右發現懷有身孕，該胎兒是林志鋐的，並於在台南地區生產；九十二年一
    月以後皆與王志鋐住於台南等語（詳見本院九十二年度偵緝字第一三八七號妨害
    婚姻事件中九十二年九月四日言詞辯論筆錄參照），另訴外人王志鋐於妨害婚姻
    事件於法院審訊時陳稱：確與被告乙○○發生性關係（詳見本院九十二年度偵緝
    字第一三八七號妨害婚姻事件中九十二年九月四日言詞辯論筆錄參照），是衡之
    上情，於九十二年一月間（即被告林淑惠受胎期間）此段期間內，原告即未與被
    告乙○○有同居之事實，客觀上，被告林淑惠應不可能原告自被告乙○○受胎。
    是衡之以上事證，原告主張林淑惠非被告乙○○自其受胎所生，應堪採信。
三、按從子女出生日回溯第一百八十一日起至第三百零二日止，為受胎期間；妻之受
    胎，係在婚姻關係存續中者，推定其所生子女為婚生子女。前項推定，如夫妻之
    一方能證明妻非自夫受胎者，得提起否認之訴。但應於知悉子女出生之日起，一
    年內為之，民法第一千零六十二條第一項、第一千零六十三條定有明文。上開民
    法之規定，即屬婚生推定之規定，欲否認婚生推定者，僅得由夫妻之一方依民法
    第一千零六十三條第二項之規定提起否認子女之訴，在夫妻之一方提起否認子女
    之訴得有勝訴之確定判決前，無論何人皆不得為反於婚生推定之主張（最高法院
    七十五年度台上字第二０七一號判例參照）。經查，本件被告林淑惠之受胎期間
    ，既在原告與被告乙○○婚姻關係存續中，則依法自應推定林淑惠為原告與被告
    乙○○之婚生子女，然被告林淑惠既非原告自被告乙○○受胎所生等情，已如前
    述。則原告於九十三年七月二日即在知悉子女出生之日起一年內，提起本件否認
    子女訴訟，依前揭法律規定，為有理由，應予准許。
四、據上論結，本件原告之訴為有理由，依民事訴訟法第三百八十五條第一項前段、
    第七十八條、第八十五條第一項前段條判決如主文。
中　　　華　　　民　　　國　　九十三　　年　　 十二　　 月　　  九 　　 日
                        臺灣臺中地方法院家事法庭
                            法   　官　 楊  熾  光
右正本證明與原本無異
如不服本判決，應於送達後廿日內，向本院提出上訴狀並表明上訴理由，如於本判決
宣示後送達前提起上訴者，應於判決送達後廿日內補提上訴理由書（須附繕本）。
中　　　華　　　民　　　國　　九十三　　年　　 十二　　 月　　  九 　　 日
                            法院書記官
